臺灣臺中地方法院刑事判決　　　　　　　　　　　　　九十三年度訴字第二六八號
　　公　訴　人　臺灣臺中地方法院檢察署檢察官
　　被　　　告　甲○○
　　選任辯護人　陳光龍律師
右列被告因違反槍砲彈藥刀械管制條例等案件，經檢察官提起公訴（九十一年度偵字
第二一一三二號、九十二年度偵字第七三七○號），本院判決如左：
    主  文
甲○○未經許可，持有可發射金屬具有殺傷力之改造長管空氣槍，處有期徒刑壹年貳
月，併科罰金新臺幣伍萬元，罰金如易服勞役，以新臺幣玖佰元即銀元佰元折算壹
日；扣案之改造長管空氣槍貳枝（槍枝管制編號0000000000號、0000
000000號），均沒收。又未經許可，持有刀械，處有期徒刑參月；扣案之十字
弓之刀械壹支（含十字弓箭拾支），均沒收。又共同連續意圖為自己不法之所有，以
恐嚇使人將本人之物交付，處有期徒刑柒月。應執行有期徒刑壹年捌月，併科罰金新
臺幣伍萬元，罰金如易服勞役，以新臺幣玖佰元即銀元佰元折算壹日；扣案之改造
長管空氣槍貳枝（槍枝管制編號0000000000號、0000000000號
）、十字弓之刀械壹支（含十字弓箭拾支），均沒收。
    事  實
一、甲○○於民國（下同）七十六年間，明知非經中央主管機關內政部許可，不得持
    有改造空氣槍之管制槍械，竟在臺中縣東勢鎮某運動器材店內，以每枝新台幣（
    下同）六千元之價格，購得改造長管空氣槍二枝，並以每枝七千元之價格購買十
    字弓之刀械一支（含十字弓之附屬品十字弓箭十支，另十字弓部分，經主管機關
    內政部八十一年八月十日以【81】台內警字第八一八二二八一號函公告十字弓為
    列管刀械，非經許可不得製造、販賣、運輸、持有或陳列，甲○○雖自七十六年
    間起，即未經許可，持有十字弓之刀械，惟其持有之行為繼續至內政部八十一年
    八月十日【81】台內警字第八一八二二八一號函公告後至九十一年十月二十五日
    始被查獲，即其持有之行為繼續終了於內政部前開函令公告後），而未經許可無
    故持有之。嗣於九十一年十月二十四日下午六時許，為警持搜索票在臺中市○○
    區○○路二段二００號其住處查獲，並扣得其所有前開具有殺傷力之改造長管空
    氣槍二枝（槍枝管制編號0000000000號、0000000000號）
    、十字弓一枝（含十字弓箭十枝）、網子六袋、滑輪七個及鐵絲一捲。
二、甲○○復與年籍不詳綽號「阿明」之成年男子共同意圖為自己不法之所有之竊盜
    、恐嚇取財之概括犯意聯絡，自不詳時日起至九十二年一月十三日止，在丙○縣
    、臺中縣大雪山等山區，架設鳥網捕捉在天空中飛行之戊○○之賽鴿，連續竊得
    飛經該地之賽鴿，得手後再依所網得鴿子腳環上之電話號碼，由「阿明」連續於
    九十二年一月十三日十一時三十五分、十一時四十四分、十四時五十二分以電話
    向鴿主戊○○恐嚇稱：「如要贖回鴿子，每隻鴿子應支付一千或二千元不等之代
    價，如不給付贖金，鴿子將不予返還」等語，致戊○○唯恐其所有已遭擄獲之鴿
    子無法取回而心生畏怖，為取回愛鴿，乃依電話指示連續於九十二年一月十三日
    十二時四分匯款一千五百二十七元至蔡太偉之帳號0000000000000
    0號帳戶、一千零五百二十七元至吳志暉之帳號00000000000000
    號帳戶、十五時七分匯款二千零七十五元至楊勝雁之帳號0000000000
    0000號帳戶不等之贖金，戊○○嗣於九十二年二月十日報警處理，經警於九
    十二年三月十一日上午六時十分持搜索票於前開甲○○位於臺中市○○區○○路
    二段二○○號之住處查獲，並於其身上扣得楊勝雁所有郵政儲金業局帳號000
    00000000000號之提款單二張，始查悉上情。
三、案經臺中市警察局移送及丙○縣警察局北斗分局報告臺灣丙○地方法院檢察署呈
    由臺灣高等法院臺中分院核轉臺灣臺中地方法院檢察署偵查起訴。
    理  由
一、訊據被告甲○○對其未經主管機關之許可，於七十六年在臺中縣東勢鎮某運動器
    材店內，以每枝六千元之價格，購得改造長管空氣槍二枝，並以每枝七千元之價
    格購買十字弓（含十字弓箭十支）之刀械一支，嗣十字弓經主管機關內政部八十
    一年八月十日以【81】台內警字第八一八二二八一號函公告為列管刀械後，仍未
    經許可予以持有之事實均坦承不諱，且有改造長管空氣槍二枝及十字弓一枝（含
    十字弓箭十支）可資佐證；而該扣案之改造長管空氣槍二枝經送鑑定結果，其槍
    枝管制編號分別為0000000000、0000000000號，均認係玩
    具空氣長槍，以小型二氧化碳鋼瓶內氣體為發射動力，經實際試射結果，均可發
    射直徑約六MM之鋼珠試射三顆，其單位面積動能均為五一點五五及三三點六三焦
    耳／平方公尺，均足以穿入人體皮肉層，應認具有殺傷力，有內政部警政署刑事
    警察局九十一年十二月十日刑鑑字第０九一０三００三七三號鑑驗通知書一件在
    卷為憑（見九十一年度偵字第二一一三二號偵查卷第四二至五十頁），是此部分
    被告甲○○之自白核與事證相符，其無故持有上開槍械之犯行，至臻明確，應堪
    認定，依法予以論科。另被告甲○○固稱其是在七十六年間購買十字弓，當時十
    字弓並未公告為管制物品，且其於七十九年間前往新加坡作生意，直至八十九年
    間始返回臺灣，其並不知十字弓已在八十一年八月十日經由內政部公告為列管刀
    械之情事等語，惟查：
（一）被告甲○○於七十六年間所購買之物品，不僅含括十字弓，亦有當時業經主管
      機關列管之改造長管空氣槍二支，倘被告甲○○於購買槍枝刀械之際重視並遵
      守相關法令之規定，則其應不致於仍以每支六千元之代價購買列管之改造長管
      空氣槍二支，被告甲○○此舉已徵其漠視法令之規範。
（二）復按持有槍枝罪，其持有之繼續為行為之繼續，而非狀態之繼續，亦即一經意
      圖犯罪而持有槍持，該罪雖告成立，但其完結，須繼續至持有行為終了之時為
      止，最高法院七十九年度臺非字第二六四號判決可資參照，針對十字弓之部分
      ，業經主管機關內政部於八十一年八月十日公告為列管刀械，已如前所述，被
      告甲○○縱於八十九年間回國，自應遵守法律之規定，並無賦予法律假期之必
      要，且被告甲○○自回國後，已在國內居住長達二年左右，在此期間被告甲○
      ○全然未依槍械之相關管理辦法向主管機關申請許可，其行為自應受法律之制
      裁與規範，至臻明確，其情節尚難予刑罰減輕之寬典。
二、又被告甲○○固坦承：於九十二年三月十一日上午與「阿明」在苗栗縣卓蘭鎮卓
    蘭郵局，由他持「阿明」所交付之金融卡，並依「阿明」所告知之密碼在自動櫃
    員機提領八千元後，他隨手將郵政儲金匯業局之交易明細表放入口袋之中等語（
    見本院卷第十九至二一頁），又惟矢口否認有竊鴿勒贖之犯行，並辯稱其於九十
    二年三月十一日上午六時十分為警查扣楊勝雁所有郵政儲金業局帳號00000
    000000000號提款單二張，是綽號「阿明」的男子與他到卓蘭，「阿明
    」進入五金行內要購買鍋子，所以叫他領八千元，要他幫忙提款，並告訴他密碼
    ，而要求他先查詢存摺內有多少錢再將錢全部提出來，且他亦係擄鴿勒贖之被害
    人，自不可能與擄鴿勒贖者有何犯意聯絡等語，然查：
（一）被告甲○○於警詢供承他在九十二年三月十一日為警查獲前之一年即認識綽號
      「阿明」之男子，每次電話聯絡後，都是相約在豐原交流道見面等語，復於本
      院審理時承稱：他是因為「阿明」擄到他的鴿子，有以鴿子腳鐶上的電話與他
      聯絡，他會將贖款匯予「阿明」，「阿明」曾幫他找回過三次鴿子等語，是認
      被告甲○○於九十一年年初之際即與「阿明」之男子互為聯繫，再者，被告甲
      ○○所使用之0000000000號易通卡行動電話自九十二年一月十四日
      起至九十二年三月十一日止，與綽號「阿明」之人使用之000000000
      0號行動電話短短不到二個月的時間，即有高達二百多通之電話記錄（見九十
      二年度偵字第七三七○號卷第十九至六八頁），以被告甲○○與「阿明」聯絡
      之頻繁及密切，已足徵其間關係交誼匪淺，且以「阿明」既從事擄鴿勒贖之活
      動，行事必然低調隱密，以免事蹟敗露，其毫無警戒地與被告甲○○彼此間有
      如此多次之電話互相往來，甚而親自現身與被告甲○○見面，可稽「阿明」對
      被告甲○○有相當程度之信賴，復以從事賽鴿者遇及賽鴿遭擒，每每需支付贖
      款始得尋回愛鴿，對自身權益之影響莫此為甚，理應對擄鴿勒贖之犯行深惡痛
      絕，希求全面掃蕩，避免損失無止境之擴大，然本件被告甲○○竟於本院審理
      時稱：如果報警抓到「阿明」，他的賽鴿就會找不到等辯詞，無異助長犯罪者
      之氣燄，顯然悖逆常情。另被告甲○○既辯稱：他是擄鴿勒贖之受害人，須依
      勒贖者之指示，依約將贖款匯入指定之帳戶始得取回愛鴿等語，並舉中華郵政
      股份有限公司豐原郵局九十三年二月二十六日、九十三年四月十三日第000
      0000－00、第九三五○六○一－三四號函文所附被告甲○○自九十一年
      起至九十二年間之匯款單四紙資為證明（見本院卷【一】第六六至六九頁），
      雖以被告甲○○所稱被害之經過，應與一般被害人之情形無異，然依前開所述
      被告甲○○與「阿明」如此頻繁且幾乎是每日鮮少間斷地保持聯繫，被告甲○
      ○甚至可與「阿明」相互會面，再者，據證人即飼養賽鴿之業主乙○○於本院
      證稱：他的賽鴿在九十二年三、四、五月左右遺失之後，都是請被告甲○○去
      找回來，當鴿子找到後，他就會將錢交給被告甲○○去匯款，之後被告會拿匯
      款單給他等語（見本院卷【一】第一四二至一四四頁），在在彰顯可議之跡，
      益徵被告甲○○與擄鴿勒擄之「阿明」之關係，絕非如被告甲○○所辯稱係：
      擄鴿勒贖之被害人等語般單純。
（二）被告甲○○於九十一年十月二十五日因涉送違反槍砲彈藥刀械管制條例、竊盜
      及恐嚇取財案件經臺中市警察局刑警隊偵訊時，業已供陳：他曾向「阿明」以
      每隻七百元之價格購買被擄的鴿子十二隻，原本打算以一隻一千六百元的價格
      向被害人勒贖，但他在報紙上看到苗栗三義山區的擄鴿勒贖集團遭查獲，心生
      害怕而將鴿子全部放回等語（見臺灣臺中地方法院檢察署九十一年度偵字第二
      一一三二號卷第八頁），並經本院準備程序勘驗該錄音譯文並製成勘驗筆錄在
      卷可查（見本院卷第一○一至一○四頁），且經被告甲○○、選任辯護人及公
      訴人確認警詢製作筆錄之過程確如本院勘驗筆錄內容所載，且前於九十一年十
      月二十四日下午六時許，即為警持搜索票在被告甲○○臺中市○○區○○路二
      段二００號其住處扣得其所有前開具有殺傷力之改造長管空氣槍二枝（槍枝管
      制編號0000000000號、0000000000號）、十字弓一枝（
      含十字弓箭十枝）、網子六袋、滑輪七個及鐵絲一捲等事證，有扣押物品清單
      一紙在卷可佐（見本院卷【一】第三一頁），本件被告甲○○固辯稱：他在警
      局所說的是苗栗的事情，與本件無關，而他所說的一千六百元是指取回賽鴿的
      代價等語，惟以，辜不論被告甲○○原本欲進行犯罪之地點為何，被告甲○○
      與「阿明」因聯繫之頻繁而關係密切，「阿明」甚至同意將所竊得之賽鴿以低
      於一千六百元贖款之七百元價格賣予被告甲○○，讓被告甲○○得以計劃轉手
      藉以獲取九百元之利益，則若謂被告甲○○未參與「阿明」擄鴿勒贖之行動，
      「阿明」又怎會輕易讓被告甲○○分得較多利益？
（三）被告甲○○明知「阿明」乃從事擄鴿勒贖活動，又被告甲○○所稱其分別於九
      十一年十月二十一日、九十一年十二月二十七日、九十一年十二月三十日、九
      十二年七月八日匯款予「阿明」所指定之帳戶戶名為廖志明、邱鴻明、余金川
      及涂永興四人，並非同一人之帳戶，則被告甲○○必然得悉「阿明」係利用他
      人之帳戶作為受害人轉帳繳款之工具，藉以隱匿查緝。再者，金融提款卡密碼
      係何等重要之隱私，若係「阿明」自己之帳戶，絕無可能如此輕易告知被告甲
      ○○密碼，被告甲○○竟經「阿明」毫不設防地告知密碼，其必然知悉「阿明
      」所持交之金融提款卡應係他人之帳戶，且該帳戶內之款項應係被害人為贖回
      賽鴿所匯之款項，復以，「阿明」於九十二年三月九日與被告甲○○相約見面
      ，並一同前往苗栗縣卓蘭鎮五金行購買鍋子之際，並無時間之急迫性，以自動
      櫃員機操作之方便快捷，「阿明」當可自行操作提款機，誠無須由被告甲○○
      代勞，且衡情，縱有為他人提領款項之情事，事畢應係將所提領之現金、金融
      卡及自動櫃員機儲戶交易明細表等資料一併交予他人，實無須大費周章地將現
      金、金融卡與自動櫃員機儲戶交易明細表互為分離，僅留存交易明細表之理。
      本件為警於九十二年三月十一日上午查獲被告甲○○之際，業已扣得帳號00
      000000000000號帳戶自動櫃員機交易明細表二紙，且被告甲○○
      於警詢時對於二天前連續操作二次之密碼亦得清楚陳述（見九十二年度偵字第
      二三五三號偵查卷第五至七頁），從而，堪認被告甲○○係在明知帳號000
      00000000000號內之款項係擄鴿勒贖被害人之匯款，猶持金融提款
      卡予以提領，確屬無訛，是認被告甲○○辯稱：他是替「阿明」提款，未介入
      擄鴿勒贖之犯行等語，顯屬矯卸飾詞，委無足採。
（四）歸結上情，被告甲○○固以被害人自居，惟卷內相關資料已顯見其與「阿明」
      因相當頻繁之聯絡，取得「阿明」之信賴，甚而與「阿明」有合作分工之舉措
      ，被告甲○○既明知提領者乃「阿明」因竊鴿勒贖所取得之贖款，則被告甲○
      ○主觀上與「阿明」就張網竊鴿及事後以賽鴿腳環上之鴿主電話，傳達恐嚇鴿
      主之行為自有犯意之聯絡，被告甲○○前揭所辯，無非係避重就輕之詞，實不
      可採，本件事證明確，被告甲○○之犯行堪予認定，應依法予以論科。
二、按火砲、肩射武器、機關槍、衝鋒槍、卡柄槍、自動步槍、普通步槍、馬槍、手
    槍、鋼筆槍、瓦斯槍、麻醉槍、獵槍、空氣槍、魚槍、改造模型槍及其他可發射
    金屬或子彈具有殺傷力之各式槍砲，均屬槍砲彈藥刀械管制條例第四條第一項第
    一款所稱之槍砲；另具有殺傷力之改造子彈，係屬同條例第四條第一項第二款所
    稱之彈藥，依同條例第五條規定，非經中央主管機關許可，不得製造、販賣、運
    輸、轉讓、出租、出借、持有、寄藏或陳列。第查：
（一）被告甲○○未經主管機關許可，自七十六年起非法持有改造空氣槍之管制槍械
      ，並自八十一年八月十日以【81】台內警字第八一八二二八一號函公告十字弓
      為列管刀械，非經許可不得製造、販賣、運輸、持有或陳列後，被告甲○○自
      此仍繼續非法持有其於七十六年間所購買之十字弓刀械至九十一年十月二十五
      日被查獲為止，核被告甲○○此部分所為分別係犯槍砲彈藥刀械管制條例第十
      一條第四項未經許可，持有改造長管空氣槍及同法第十四條第三項之未經許可
      ，持有刀械罪。公訴意旨就被告甲○○持有改造長管空氣槍之部分，認應依槍
      砲彈藥刀械管制條例第八條第四項之規定處斷，尚有未洽，惟基本事實同一，
      本院自應予以審理，爰依法變更起訴法條，併予敘明。
（二）被告甲○○與「阿明」多次以鴿網竊捕賽鴿後，以賽鴿腳上之電話聯絡鴿主取
      得贖款之行為，則係犯刑法第三百二十條第一項之竊盜罪及同法第三百四十六
      條第一項之恐嚇取財罪。
（三）被告甲○○與「阿明」就前開竊盜罪、恐嚇取財罪間，有犯意聯絡及行為分擔
      ，為共同正犯。
（四）又被告甲○○先後三次竊盜及恐嚇取財之犯行，均各係時間緊接，方法亦屬相
      同，各觸犯構成要件相同之罪，顯係基於概括犯意為之，各應依連續犯之規定
      論以一罪，並依法加重其刑。
（五）另被告甲○○前開所犯之竊盜、恐嚇取財罪之間，有方法目的之牽連關係，依
      刑法第五十五條之規定，應從較重之恐嚇取財罪處斷。
（六）被告甲○○所犯前開未經許可持有改造長管空氣槍罪、未經許可持有刀械罪及
      恐嚇取財罪三罪之間，犯意各別，行為互殊，應予分論併罰。
（七）爰審酌被告甲○○前未曾有犯罪紀錄，有臺灣臺中地方法院檢察署刑案資料查
      註紀錄表、臺灣高等法院被告全國前案紀錄各一份在卷可稽，被告持有具有殺
      傷力之槍枝、刀械，對他人生命、身體、安全造成威脅，其犯罪對社會安全所
      生危害非淺，就持有槍枝、刀械之部分，固坦承犯行，惟針對竊盜及恐嚇取財
      之犯行，猶飾詞圖卸，未見悔意，年富力強，貪圖私利，思不勞而獲，漠視輕
      踐他人財產權益，甚為可訾，應予非難，幸被害人戊○○所受損害尚非重大，
      被告甲○○所獲利益亦非豐渥等一切情狀，量處如主文所示之刑，罰金部分，
      並諭知罰金易服勞役之折算標準，以資懲儆。
（八）扣案之改造長管空氣槍二枝（槍枝管制編號分別為0000000000、0
      000000000號）及十字弓一枝（含十字弓箭十支），係屬違禁物，爰
      依刑法第三十八條第一項第一款規定，宣告沒收。另扣案之網子六袋、滑輪七
      個及鐵絲一捲，固為被告甲○○所有之物，惟查扣之時為本案擄鴿勒贖前之九
      十一年十月二十四日下午六時許，難認係供本案犯罪所用之物，爰不另為沒收
      之諭知，附此敘明。
據上論斷，應依刑事訴訟法第二百九十九條第一項前段、第三百條，槍砲彈藥刀械管
制條例第十一條第四項、第十四條第三項，刑法第十一條前段、第二十八條、第五十
六條、第三百二十條第一項、第三百四十六條第一項、第五十五條、第五十一條第五
款、第四十二條第二項、第三十八條第一項第一款，罰金罰鍰提高標準條例第二條，
判決如主文。
本案經檢察官丁○○到庭執行職務。
中      華      民      國    九十三    年      七      月    二十六    日
                                臺灣臺中地方法院刑事第十二法庭
                                    審判長法  官  吳  進  發
                                          法  官  莊  深  淵
                                          法  官  劉  兆  菊
右正本證明與原本無異。
如不服本判決，應於送達後十日內向本院提出上訴狀（須附繕本），上訴於臺灣高等
法院臺中分院。
                                          書記官
中      華      民      國    九十三    年      七      月    二十六    日
附錄本件論罪科刑法條：
刑法第三百二十條第一項意圖為自己或第三人不法之所有，而竊取他人之動產者，為
竊盜罪，處五年以下有期徒刑、拘役或五百元以下罰金。
刑法第三百四十六條第一項
意圖為自己或第三人不法之所有，以恐嚇使人將本人或第三人之物交付者，處六月以
上五年以下有期徒刑，得併科一千元以下罰金。
槍砲彈藥刀械管制條例第十一條
未經許可，製造、販賣或運輸第四條第一項第一款所稱其他可發射金屬或
子彈具有殺傷力之各式槍砲者，處五年以上有期徒刑，併科新臺幣一千萬
元以下罰金。
未經許可，轉讓、出租或出借前項所列槍砲者，處三年以上十年以下有期
徒刑，併科新臺幣七百萬元以下罰金。
意圖供自己或他人犯罪之用，而犯前二項之罪者，處無期徒刑或七年以上
有期徒刑，併科新臺幣一千萬元以下罰金。
未經許可，持有、寄藏或意圖販賣而陳列第一項所列槍砲者，處一年以上
七年以下有期徒刑，併科新臺幣七百萬元以下罰金。
第一項至第三項之未遂犯罰之。
槍砲彈藥刀械管制條例第十四條第三項
未經許可，持有或意圖販賣而陳列刀械者，處一年以下有期徒刑、拘役或新台幣五十
萬元以下罰金。
